臺灣臺中地方法院刑事判決
111年度易字第1131號
公  訴  人  臺灣臺中地方檢察署檢察官
被      告  林家樑


                    （另案於法務部○○○○○○○○○○○執行中）
上列被告因竊盜案件，經檢察官提起公訴（111年度偵字第17125
號），本院判決如下：
    主    文
林家樑犯踰越門窗竊盜罪，處有期徒刑捌月。未扣案之犯罪所得
新臺幣陸仟玖佰元沒收，於全部或一部不能沒收或不宜執行沒收
時，追徵其價額。
    犯罪事實
一、林家樑意圖為自己不法之所有，基於竊盜之犯意，利用其曾
    任職於址設臺中市○○區○○路00號之富山食品原料行倉庫而得
    悉現金存放位置之機會，於民國110年10月17日1時3分許，
    在富山食品原料行倉庫外，將該倉庫未上鎖之窗戶打開後，
    踰越窗戶進入該倉庫內，徒手竊取1樓辦公桌底下由邱鳳蘭
    管領之現金（下同）6,900元（起訴書記載為12,000元，另5
    ,100元不另為無罪之諭知，詳下述），得手後即開啟後門逃
    離現場。嗣邱鳳蘭查覺報警處理，經警循線查知上情。
二、案經邱鳳蘭訴由臺中市政府警察局霧峰分局報告臺灣臺中地
    方檢察署檢察官偵查起訴。
    理    由
一、證據能力部分：
    按被告以外之人於審判外之言詞或書面陳述，除法律有規定
    者外，不得作為證據，刑事訴訟法第159條固定有明文，惟
    被告以外之人於審判外之陳述，雖不符同法第159條之1至之
    4規定，而經當事人於審判程序同意作為證據，法院審酌該
    言詞陳述或書面陳述作成時之情況，認為適當者，亦得為證
    據；又當事人、代理人或辯護人於法院調查證據時，知有第
    159條第1項不得為證據之情形，而未於言詞辯論終結前聲明
    異議者，視為有前項之同意，同法第159條之5亦定有明文。
    其立法意旨在於傳聞證據未經當事人之反對詰問予以核實，
    原則上先予排除，惟若當事人已放棄詰問或未聲明異議，基
    於證據資料愈豐富，愈有助於真實發現之理念，且強化言詞
    辯論原則，法院自可承認該傳聞證據例外擁有證據能力。經
    查，本案判決所引用之供述證據（含言詞及書面陳述），被
    告林家樑於本院審理時表示同意有證據能力等語，且檢察官
    及被告於本院調查證據時，亦均未於言詞辯論終結前聲明異
    議（見本院卷第57至59頁），又本院審認上開證據作成時之
    情況，應無違法取證或不當情事，與本案待證事實間復具有
    相當之關聯性，以之作為證據應屬適當，依刑事訴訟法第15
    9條之5規定，自有證據能力。
二、認定犯罪事實之證據及理由：
  ㈠上開犯罪事實，業據被告於偵查及審理時均坦承不諱（見臺
    灣臺中地方檢察署111年度偵字第17125號卷【下稱偵卷】第
    133至134頁，本院卷第57頁、第60至61頁），核與證人即告
    訴人邱鳳蘭於警詢時之證述情節大致相符（見偵卷第65至69
    頁），並有員警職務報告（見偵卷第51頁）、指認犯罪嫌疑
    人紀錄表（見偵卷第73至77頁）、現場照片（見偵卷第79至
    85頁）、監視器錄影畫面翻拍照片（見偵卷第87至93頁）等
    在卷可證，足見被告之任意性自白核與事實相符，堪以採信
    。
  ㈡綜上所述，本案事證明確，被告上開加重竊盜犯行堪以認定
    ，應依法論科。
三、論罪科刑：
  ㈠按108年5月29日經總統公布修正施行，並自同年月31日生效
    之刑法第321條第1項第2款將原條文之「門扇」修正為「門
    窗」。在修正前，實務向來認為「門扇」專指門戶，即分隔
    住宅或建築物內外之間的出入口大門，至於「其他安全設備
    」乃指門扇、牆垣以外，依通常觀念足認防盜之一切設備，
    如電網、門鎖以及窗戶等是。而從該次修正理由明白表示「
    『門扇』修正為『門窗』……，以符實務用語」等語，可知立法者
    認為過往將窗戶認定為「其他安全設備」，而非「門扇」之
    實務見解容易造成誤會，為使法條用語符合實際狀況，遂予
    修法，是新法修正後，窗戶應屬該條文所規範的「門窗」而
    非「其他安全設備」。又刑法第321條第1項第2 款所定之加
    重竊盜罪，係以「毀越門窗、牆垣或其他安全設備而犯之」
    為其加重條件，而特加科以較同法第320條之普通竊盜罪為
    重之刑，其理在於一般人選擇將財物置放於住宅或建築物等
    不動產內，並在不動產加裝安全設備茲以防盜，無論該不動
    產是否有人居住其內，其等對於財物不被侵奪乙節，均已有
    符合社會相當性之足夠信賴（即財產隱私之合理期待），而
    能安於生活上其他各項活動，不再掛心於財物是否被不法侵
    奪乙事，故本款自不以該住宅或建築物有人居住其內為隱藏
    性加重條件，此與同條項第1款之加重條件限於「有人居住
    」之建築物，目的兼在保障住居安寧者不同，否則倘將同條
    項第1、2款均解為必限於有人居住之不動產，則該項第2款
    幾無單獨適用之餘地（參臺灣高等法院105年度上易字第126
    9號、110年度原上易字第10號、臺灣高等法院臺中分院111
    年度上易字第339、340號刑事判決）。被告徒手打開富山食
    品原料行倉庫未上鎖之窗戶，自該窗戶進入屋內，此舉顯然
    已使窗戶喪失防閑之作用，要已該當「踰越門窗」之構成要
    件。是核被告所為，係犯刑法第321條第1項第2款之踰越門
    窗竊盜罪。
  ㈡被告前因竊盜、詐欺等案件，經本院分別以⑴105年度審簡字
    第1410號判決判處有期徒刑5月、4月、3月，應執行有期徒
    刑9月確定；⑵106年度易緝字第140號判決判處有期徒刑7月
    （2罪），應執行有期徒刑9月確定；⑶105年度中簡字第1985
    號判決判處有期徒刑4月確定，上開⑴、⑵、⑶案件並經本院以
    107年度聲字第1462號裁定應執行有期徒刑1年6月確定（刑
    期起算日：106年4月29日，指揮書執畢日：107年10月28日
    ，下稱甲案）；復因竊盜案件，經本院以106年度中簡字第3
    049號判處有期徒刑3月確定（刑期起算日：107年10月29日
    ，指揮書執畢日：108年1月28日，下稱乙案）；又因竊盜案
    件，經本院以105年度中簡字第2401號分別判處拘役30日、2
    5日，並定應執行拘役50日確定（刑期起算日：108年1月29
    日，指揮書執畢日：108年3月19日，下稱丙案）。甲、乙、
    丙案接續執行，於107年9月14日縮短刑期假釋出監，於108
    年2月13日假釋期滿未撤銷（有期徒刑部分於108年1月28日
    執行期滿），視為執行完畢等節，業據公訴人提出臺灣高等
    法院被告前案紀錄表內載有被告上開前科紀錄1份為證（見
    本院卷第28至34頁），且被告於本院審理時不爭執上開前科
    紀錄，確認有於108年1月28日假釋期滿未經撤銷，視為執行
    完畢之事實（見本院卷第60頁），是被告受上開徒刑之執行
    完畢後，5年以內故意再犯本案有期徒刑以上之罪，為累犯
    ，公訴人另說明被告前案與本案所犯均為竊盜罪，罪質相同
    ，可見被告對於刑罰適應力薄弱而有加重其刑之必要等語（
    見本院卷第60頁），本院審酌被告所犯前案與本案均係竊盜
    罪，罪質相同，亦均為故意犯罪，被告未能記取前案執行之
    教化，於前案108年1月28日執行完畢後之2年餘，即再為本
    案犯行，其對於刑罰之反應力顯然薄弱，且有特別惡性，縱
    依刑法第47條第1項規定加重法定最低本刑，亦無罪刑不相
    當之情形，為兼顧社會防衛之效果，自有加重其刑之必要，
    爰依刑法第47條第1項規定，加重其刑。
  ㈢爰審酌被告前有多次竊盜犯罪前科（累犯部分不重複評價）
    ，素行難認良好，有上開被告前案紀錄表在卷可稽，詎仍不
    知警惕，不思以正途賺取所需，貪圖私利而竊取告訴人之財
    物，顯然欠缺對他人財產權之尊重，其守法觀念尚有不足，
    所為亦已造成社會治安及他人財產權相當程度之危害；兼衡
    其犯罪手段尚屬平和，犯後已坦承犯行，但表示因在監執行
    ，經濟上無法與告訴人和解，而未能實際賠償告訴人所受損
    害之犯後態度；並審酌被告自陳為國小畢業、入監前開貨車
    ，月收入2萬多、已婚、沒有小孩、家裡有母親、太太需要
    其撫養之教育程度及家庭生活及經濟狀況（見本院卷第61頁
    ），及本案之犯罪動機、手段、目的、犯罪所生之危害、所
    獲利益等一切情狀，量處如主文所示之刑，以示懲儆。
四、沒收部分：
    按犯罪所得，屬於犯罪行為人者，沒收之。前2項之沒收，
    於全部或一部不能沒收或不宜執行沒收時，追徵其價額，刑
    法第38條之1第1項前段、第3項分別定有明文。經查：被告
    本案所竊得之現金共計6,900元，被告供稱已經花用殆盡等
    語（見偵卷第134頁），而未據扣案發還予告訴人，然仍屬
    被告之犯罪所得，自應依刑法第38條之1第1項前段、第3項
    規定，宣告沒收，並諭知於全部或一部不能沒收或不宜執行
    沒收時，追徵其價額。
五、不另為無罪諭知部分： 
  ㈠公訴意旨另以：被告除上開6,900元外，另竊取告訴人所有之
    5,100元等語。
  ㈡按犯罪事實，應依證據認定之，無證據不得認定犯罪事  實
    ；又不能證明被告犯罪者，應諭知無罪之判決，刑事訴訟法
    第154條第2項、第301條第1項分別定有明文。又按認定犯罪
    事實所憑之證據，雖不以直接證據為限，間接證據亦包括在
    內，然而無論直接證據或間接證據，其為訴訟上之證明，須
    於通常一般人均不致有所懷疑，而得確信其為真實之程度者
    ，始得據為有罪之認定，倘其證明尚未達到此一程度，而有
    合理之懷疑存在時，即難遽採為不利被告之認定（最高法院
    76年度台上字第4986號判決要旨參照）。另按告訴人之告訴
    ，係以使被告受刑事訴追為目的，是其陳述是否與事實相符
    ，固仍應調查其他證據以資審認。然證明告訴人指訴與事實
    相符之證據，並不以直接證據為限，若間接證據，已足供佐
    證告訴人之指訴為真實，亦非不得以之與告訴人之指訴，相
    互印證，併採為判決之基礎；則告訴人之指訴，如有其他間
    接證據可為補強時，審理事實之法院，對於該等補強證據，
    是否足供證明告訴人之指訴與事實相符，自應於判決理由內
    詳加審認、說明，否則即有判決理由不備之違法（最高法院
    93年度台上字第4632號判決意旨參照）。再刑事訴訟法第16
    1條第1項規定檢察官就被告犯罪事實，應負舉證責任，並指
    出證明之方法。因此，檢察官對於起訴之犯罪事實，應負提
    出證據及說服之實質舉證責任。倘其所提出之證據，不足為
    被告有罪之積極證明，或其指出證明之方法，無從說服法院
    以形成被告有罪之心證，基於無罪推定之原則，自應為被告
    無罪判決之諭知（最高法院92年度台上字第128號判決要旨
    參照）。
  ㈢公訴意旨認前揭部分被告亦涉犯刑法第321條第1項之加重竊
    盜罪嫌，無非係以證人即告訴人於警詢時之指述、員警職務
    報告、指認犯罪嫌疑人紀錄表、現場照片、監視器錄影畫面
    翻拍照片等為其論據。
  ㈣訊據被告堅詞否認此部分犯行，辯稱：伊只有竊取1袋10元硬
    幣，共計6,900元，伊有點算金額等語。經查：告訴人雖指
    述上開原置於案發倉庫內之10元及50元硬幣各1袋遭竊，詳
    細金額伊不清楚，大約損失12,000元等語，然觀諸卷附監視
    器錄影畫面翻拍照片，僅可得知被告有於110年10月17日1時
    3分許侵入案發倉庫內，並於1樓辦公桌底下拿取物品等情，
    尚無從辨認被告於案發時，自該辦公桌底下竊取出告訴人所
    有硬幣之數量及實際金額（見偵卷第87至93頁）；而員警職
    務報告、指認犯罪嫌疑人紀錄表、案現現場照片，亦僅能證
    明該倉庫之外觀、內部格局及被告確曾侵入該廠房之部分事
    實，是以前揭證據，實無法補強告訴人上述指述內容之真實
    性。從而，並無從徒以告訴人單一指訴認定被告另有竊取其
    所有之現金5,100元之犯行。
  ㈤綜上，除本院認定有罪之被告竊取現金6,900元之犯行部分外
    ，公訴人認被告另有竊取告訴人所有之現金5,100元之犯行
    部分尚屬不能證明，惟被告此部分如成立犯罪，與上開經論
    罪科刑之踰越門窗竊盜犯行間屬事實同一之竊盜犯行，爰不
    另為無罪之諭知。
據上論斷，應依刑事訴訟法第299條第1項前段，刑法第321條第1
項第2款、第47條第1項、第38條之1第1項前段、第3項，刑法施
行法第1條之1第1項，判決如主文。
本件經檢察官陳信郎提起公訴，檢察官蔣得龍到庭執行職務。
中    華    民    國   111    年    7     月    28    日
                  刑事第十庭  法  官  林芳如
以上正本證明與原本無異。
如不服本判決應於收受送達後20日內向本院提出上訴書狀，並應
敘述具體理由；其未敘述上訴之理由者，應於上訴期間屆滿後20
日內向本院補提理由書（均須按他造當事人之人數附繕本）「切
勿逕送上級法院」。
告訴人或被害人如不服判決，應備理由具狀向檢察官請求上訴，
上訴期間之計算，以檢察官收受判決正本之日起算。
                              書記官  張玉楓
中    華    民    國   111    年    7     月    28    日
附錄本案論罪科刑法條全文：
中華民國刑法第321條
犯前條第1項、第2項之罪而有下列情形之一者，處6月以上5年以
下有期徒刑，得併科50萬元以下罰金：
一、侵入住宅或有人居住之建築物、船艦或隱匿其內而犯之。
二、毀越門窗、牆垣或其他安全設備而犯之。
三、攜帶兇器而犯之。
四、結夥三人以上而犯之。
五、乘火災、水災或其他災害之際而犯之。
六、在車站、港埠、航空站或其他供水、陸、空公眾運輸之舟、
    車、航空機內而犯之。
前項之未遂犯罰之。